臺灣板橋地方法院刑事判決　　　　　　　　　　　　九十一年度易字第一二八一號
　　公　訴　人　臺灣板橋地方法院檢察署檢察官
　　被　　　告　丙○○
　　選任辯護人　連雅婷律師
右列被告因業務侵占案件，經檢察官提起公訴（九十年度偵字第二○一二二號），本
院判決如左：
    主  文
丙○○意圖為自己不法之所有，而侵占對於業務上所持有之物，處有期徒刑陸月，如
易科罰金，以參佰元折算壹日。
    事  實
一、丙○○自民國八十八年九月一日起，擔任乙○○所經營之台北縣三重市重安立體
    停車場管理員，負責收取民眾停車之費用並記錄後，將所收取之停車費用繳回公
    司等業務，為從事業務之人，竟基於意圖為自己不法所有之故意，利用職務之便
    ，於九十年五月十日將其業務上所收取之停車費新台幣一百元（共五部車，以一
    小時各收費二十元計算）侵占入己，嗣於九十年五月十日晚間十八時許，經該停
    車場稽查員甲○○當場查獲，始知上情。
二、案經乙○○訴由台北縣政府警察局三重分局報請臺灣板橋地方法院檢察署檢察官
    偵查起訴。
    理  由
一、被告丙○○於偵審中坦承擔任台北縣三重市重安停車場管理員，負責收取停車費
    之事實，但均否認有侵占犯行，於偵查中辯稱：我收取之費用並沒有比別人收取
    的費用少，因我知道該停車場不法內幕，公司要陷害我把我逼走，我並沒有侵占
    所收取之停車費用云云。續於本院審理中辯稱：停車場有十四個臨時停車位，車
    子停車後，我們才去開單，等車子離開時憑單計費，甲○○所言不實，稽查員在
    場我怎麼可能不開單，而他為何又不制止我呢？我不知道他在那裡看到我沒有收
    五台車子的錢云云。
二、認定被告成立犯罪之證據及理由如下：
  (一)前述犯罪事實，業據該停車場之負責人乙○○及會計陳素慧於偵、審中指證明確
    ，乙○○並陳稱：「同樣時間，他（被告）收到錢都比別人少每天一、二千元，
    我就請我們公司稽查員甲○○去看，當場抓到被告自己收五部車的錢，被告就求
    甲○○原諒，後來被告對這五台車的停車費還是沒報，我寄存證信函，他也不理
    」、「被告第二天就沒上班了」等語（偵查卷第二八頁正反面、第三五頁）。
  (二)證人甲○○於偵查中即證稱：「九十年五月十日我有看到他五台車沒開單，他當
    時求我給他一次機會，當時只有抓到五台」、「當天我查到他五台車沒開，他說
    請我原諒他，再給他一次機會，而且他五台車也沒報」（偵查卷第二八頁反面、
    第三四頁反面），並提出九十年五月十日重安停車場收款明細表、未收款之車號
    ＧＧ─３７６９號、ＨＳ─６７６０號、Ｒ３─３４６５號、ＯＴ─８７１２號
    及ＥＶ─３５４１號共計五部自小客車紀錄附卷足憑（偵查卷第三一頁、第三二
    頁）。續於本院審理中，證人甲○○仍證稱：「九十年五月十日晚上六、七點時
    ，公司要我去停車場稽查，當時現場有五台車子沒有開單子，被告要我給他一次
    機會，我是核對報表及已經停車之車數，才發現有五台沒有開單子，公司規定車
    子進入停車場被告就要開單，同時要登記在簿子上，當時被告承認有幾台車子沒
    有開單子，我告訴他說我只是受僱於人，沒有辦法幫助他，晚上九點多被告也有
    打電話給我要我不要告訴老闆，當時我已告訴老闆此事，隔天他就沒有來上班了
    ，我在現場總共待了二十分鐘」等語（本院九十一年六月十九日訊問筆錄）。
  (三)又經傳喚車號ＨＳ─６７６０號車主黃銘琴及其先生陳金泉，證人陳金泉結證稱
    ：該車是以黃銘琴之名義購買，但都是我在駛用，九十年五月那段期間我常去重
    安停車場停車，我並不認識證人甲○○等語（偵查卷第六五頁正反面）。證人甲○○與陳金泉既不相識，即無可能事先知其車號及行蹤，足見證人甲○○所稱於
    九十年五月十日去現場稽查，發現被告並未將ＨＳ─６７６０號自小客車登記收
    費一情，堪信為真正。
  (四)被告雖辯稱因知道重安停車場很多不法情事，故乙○○、甲○○故意要誣陷並逼
    走其等情，然已事隔一年多，未見被告採取任何法律行動，且被告亦無法證明證
    人等係故意陷害等情，其所辯顯係卸責之詞，不足採信。
  (五)此外，復有車號查詢汽車車籍表、重安立體停車場帳冊、收款明細表及存證信函
    等件在卷可資佐證，本件事證明確，被告犯行應可認定。
二、核被告所為，
  (一)係犯刑法第三百三十六條第二項之業務侵占罪。
  (二)被告基於一侵占故意，接續侵占五部車之停車費，屬接續犯，為單純一罪。
  (三)被告前曾因違反懲治走私條例罪，經台灣高等法院於八十四年三月十七日以八十
    三年上訴字第四四二三號判處有期徒刑十月確定，於八十五年四月二十二日執行
    完畢，此有台灣高等法院檢察署刑案紀錄簡覆表在卷可憑，但距離本件犯行時間
    ，已相隔五年以上，不合於「五年內再犯有期徒刑以上之本罪」之累犯規定，自
    不得加重其刑。
  (四)爰審酌被告之品行、智識程、犯罪之手段、目的、侵占之金額、所生危害尚，以
    及被告犯罪後之態度等一切情狀，量處如主文所示之刑，並諭知易科罰金之折算
    標準。
三、公訴意旨另以：被告另自八十八年九月一日起至九十年五月九日止，利用其職務
    之便，連續侵占其所收取之停車費，前後共計十九個月，每月侵占所得約三萬元
    許，合計共侵占約六十萬元許，因認此部份犯行亦涉有業務侵占罪嫌。惟查：
  (一)按犯罪事實應依證據認定之，無證據不得推定其犯罪事實；又不能證明被告犯
    罪者，應諭知無罪之判決；刑事訴訟法第一百五十四條、第三百零一條第一項分
    別定有明文。又刑事訴訟上證明之資料，無論其為直接或間接證據，均須達於通
    常一般之人均不致有所懷疑，而得確信其為真實之程度，始得據為有罪之認定，
    若其關於被告是否犯罪之證明未能達此程度，而有合理懷疑之存在，致使無從形
    成有罪之確信，根據「罪證有疑，利於被告」之證據法則，即不得遽為不利被告
    之認定（參照最高法院七十六年臺上字第四九八六號判例）。
  (二)告訴人乙○○雖於偵審中一再指稱被告任職期間，每天所收款項都比別人代班時
    少一、二千元，以上班十九個月、每月少三萬元估算，即侵占停車費約六十萬元
    等語，並提出重安立體停車場帳冊為證。但細觀該帳冊所載，(1)係告訴人單方所
    製作，並無被告或代班人員每日簽名確認之日報表原始資料可供判斷其記載內容
    之真偽，故此帳冊之證據力，仍有疑問。(2)該帳冊記載期間，僅從八十九年一月
    十五日起至九十一年三月二十四日止（共二部分，分別附於偵查卷及審理卷內）
    ，並無八十八年九月一日起至八十九年一月十四日止之帳冊內容可供查證。(3)依
    告訴人提出之資料所載，被告自九十年三月十五日起至同年五月十日止，四十二
    天營業額共為九萬零二百四十元，每日平均為二千一百四十九元；而自同年五月
    十一日起至同年六月十日止，共二十八天，由其他員工上班之營業額共為七萬七
    千一百二十元，每日平均為二千七百五十四元，二者每日平均營業額相差六百零
    五元（偵查卷第六○頁）。由此可知，被告當班之營業額雖有較少之情形，致告
    訴人懷疑有侵占嫌疑，但此相差金額並未如告訴人所言每日相差約一、二千元之
    鉅。(4)再者，告訴人也陳稱：停車場附近是做茶室生意，九十年五月中旬以後警
    察開始查禁，所以停車場客人比較少等情（偵查卷第六四頁反面、本院九十一年
    六月十九日訊問筆錄），顯然停車場每日營業額會隨週遭商場環境改變而受影響
    ，並不能以少數代班人員代班日之營業額較多之情形，即推定被告其他工作日之
    營業額也必定有較高之金額。(5)因此，本件尚無法以告訴人推測之詞及記載不完
    全之帳冊資料，即認定被告另涉有此部份所指業務侵占犯行。
  (三)此外，復查無其他積極證據足認被告涉有此部分之業務侵占犯行，上述公訴之犯
    罪事實即屬不能證明，但因公訴人認此與前述論罪科刑部分有連續犯之裁判上一
    罪關係，故不另為無罪之諭知，併予敘明。
據上論斷，應依刑事訴訟法第二百九十九條第一項前段，刑法第三百三十六條第二項
、第四十一條第一項前段，罰金罰鍰提高標準條例第一條前段、第二條，判決如主文
。
本案經檢察官曾文鐘到庭執行職務
中      華      民      國    九十一    年      七      月     十七     日
                                      臺灣板橋地方法院刑事第三庭
                                          法  官  劉以全
右正本證明與原本無異。
如不服本判決，應於判決送達後十日內，向本院提出上訴狀。
                                          書記官  廖舜宜
中      華      民      國    九十一    年      七      月     十七     日
附論本案論罪科刑法條全文：
刑法第三百三十六條第二項：
對於業務上所持有之物，犯前條第一項之罪者，處六月以上五年以下有期徒刑，得併
科三千元以下罰金。
